【裁判字號】    99,消債更,10
【裁判日期】    990513
【裁判案由】    更生事件
【裁判全文】
臺灣板橋地方法院民事裁定            99年度消債更字第10號
聲  請  人  甲○○
代  理  人  陳世杰律師
上列當事人因消費者債務清理事件聲請更生，本院裁定如下：
    主  文
聲請駁回。
聲請費用由聲請人負擔。
    理  由
一、本件聲請意旨略為：聲請人於民國（下同）95年間與最大債
    權金融機構國泰世華銀行達成債務協商，自95年5月起，分
    80 期還款，利率0%，每月10日繳交新台幣（下同）2萬2356
    元。聲請人皆按時繳交，但於96年2月適逢春節，又要繳女
    兒學費，當月支出突然膨脹，一時間遲繳，最大債權金融機
    構不接受其緩繳，致履行顯有重大困難而毀諾，為此聲請裁
    定准予更生等語。
二、按債務人與金融機構協商成立者，不得聲請更生或清算，但
    因不可歸責於己之事由，致履行顯有重大困難者，不在此限
    ，消費者債務清理條例（下稱本條例）第151條第5項定有明
    文。次按依債務人與金融機構協商成立者，除非因不可歸責
    於己之事由，致履行顯有重大困難，否則不得聲請更生或清
    算，本條例第151條第5項規定意旨甚明。是債務清償方案成
    立後，固由債務人按其條件履行，惟需於其後發生情事變更
    ，在清償期間收入或收益不如預期，致該方案履行困難甚或
    履行不能，因不可歸責於己，始能聲請更生或清算。此項規
    定旨在避免債務人任意毀諾已成立之協商，濫用更生或清算
    之裁判上債務清理程序，蓋以債務清償方案係經當事人行使
    程序選擇權所為之債務清理契約，債務人應受該成立之協議
    所拘束。債務人既已與金融機構協商成立，如認該協商方案
    履行有其他不適當情形，自仍應再循協商途徑謀求解決。
三、經查：
（一）聲請人主張其毀諾係因96年2月適逢春節，又要繳女兒學
      費，當月支出突然膨脹云云。惟聲請人於本件聲請狀所附
      財產狀況說明書第五項，記載其女施秀函每學期學費2萬
      9146元，此費用由其丈夫負責等語（見本院卷第7頁背面
      ），是聲請意旨所述學費負擔與財產狀況說明書之記載迥
      異，難認聲請意旨所述屬實。另96年2月適逢春節，固屬
      事實，然究竟為何因春節而導致當月支出突然增加，未據
      聲請人指明，並提出增加費用支出之事證，其說自不足採
      信。聲請人主張其有不可歸責於己之事由，致履行顯有重
      大困難，難信屬實。
（二）況且，聲請人之女施秀函每學期應繳納學費，及每年均有
      農曆春節之事實，於95年4間聲請人與最大債權銀行成立
      協商之際，即已現實存在，聲請人評估後自認其每月之攤
      還協商金額能力，此為預見之支出，並非突發費用，於客
      觀事實並未有顯著變動之下，亦難認係協商成立後有何情
      事變更致生履行有重大困難之情事。
（三）本件聲請人係居住於臺北縣，依行政院主計處所公告98年
      度臺北縣最低生活費用每人每月為1萬792元，該費用已包
      括食、衣、住、行之費用，聲請人既已負債，自應更節衣
      縮食、力求簡約。而聲請人年近50歲，尚有謀生能力，如
      撙節開支或另增收入來源，依原協商條件履行，應無重大
      困難之處。又銀行公會針對95年度銀行公會協商案件已毀
      諾之客戶，業已決議可申請「個別協商一致性方案」，即
      由最大無擔保債權銀行依據前置協商清償方案之精神和原
      則，與債務人重新協商議訂符合債務人繳款能力之月付款
      金額，該方案最長為180期，利率最低為0%。是聲請人如
      認該清償協議之利率、期數有調整之必要，俾利其清償，
      自得再向最大無擔保債權銀行申請協商，附此敘明。
四、綜上所述，聲請人主張其毀諾係因不可歸責於己之事由所致
    ，尚難採信，此外聲請人復未提出其他證據證明有何不可歸
    責於己之事由，致履行原協議內容有重大困難情事，是本件
    聲請與消費者債務清理條例第151條第5項規定即有不符，依
    上開說明，應駁回其更生之聲請，爰裁定如主文。
中    華    民    國    99    年    5     月    13    日
                  民事第二庭    法  官  陳財旺
以上正本係照原本作成
如對本裁定抗告須於裁定送達後10日內向本院提出抗告狀，並應
繳納抗告費新台幣1000元整
中    華    民    國    99    年    5     月    13    日
                                書記官  林珊慧

司法院資訊處製作；財團法人民間司法改革基金會備份。
